【裁判字號】    98,交聲,2567
【裁判日期】    980911
【裁判案由】    聲明異議
【裁判全文】
臺灣臺中地方法院交通事件裁定        98年度交聲字第2567號
原處分機關  交通部公路總局臺中區監理所
受處分人    乙○○
上列受處分人因違反道路交通管理處罰條例案件，對於交通部公
路總局臺中區監理所於民國九十八年七月二十二日所為之處分（
中監違字第裁六○─Ｚ00000000號裁決書），聲明異議
，本院裁定如下：
    主    文
異議駁回。
    理    由
一、原處分機關裁決意旨略以：受處分人乙○○，於民國（下同
    ）九十七年十二月七日十九時二十八分許，駕駛車牌號碼為
    ＭＳ─五六五八號自用小客車，在國道三號北向二一○點三
    公里處，因「行駛高速公路違規使用路肩」之違規，經國道
    公路警察局第七警察隊快官分隊員警當場製單舉發。受處分
    人於期限內提出申訴，經向原舉發機關查證函覆「違規屬實
    」，本所遂於九十八年七月二十二日以中監違字第裁六○─
    Ｚ00000000號裁決書，裁處受處分人違反道路交通
    管理處罰條例第三十三條第一項第九款之規定，處罰鍰新臺
    幣（下同）四千元整，並依第六十三條記違規點數一點，逾
    期依裁決書處罰主文裁處，於法並無不合等語。
二、受處分人乙○○聲明異議意旨略以：伊於九十七年十二月七
    日無行經國道三號北向二一○點三公里行駛，卻於九十八年
    六月二十五日收到九十七年十二月七日由國道警察局第七小
    隊寄來之罰單乙張，並無與證事實，且罰單中簽單日期與本
    人證件當時戶籍所在地有所差異，爰聲明異議云云。
三、按汽車行駛高速公路，不得在路肩上行駛，高速公路及快速
    公路交通管制規則第九條第一項第二款定有明文；又汽車行
    駛於高速公路，不遵使用限制、禁止、行車管制及管理事項
    之管制規則而未依規定使用路肩者，處汽車駕駛人新臺幣三
    千元以上六千元以下罰鍰；又汽車駕駛人有上開行為時，除
    依原條款處罰鍰外，並記違規點數一點，道路交通管理處罰
    條例第三十三條第一項第九款、第六十三條第一項第一款亦
    分別定有明文。另依違反道路交通管理事件統一裁罰基準及
    處理細則第二條第二項之違反道路交通管理事件統一裁罰基
    準表規定，違反道路交通管理處罰條例第三十三條第一項第
    九款行駛高速公路之小型汽車駕駛人違規行駛路肩，期限內
    到案聽候裁決者，處四千元罰鍰，應記違規點數一點。次按
    行為人有違反道路交通管理處罰條例之情形者，應填製舉發
    違反道路交通管理事件通知單，當場舉發者，應填記駕駛人
    或行為人姓名、性別、出生年月日、地址、身分證統一編號
    及車主姓名、地址、車牌號碼、車輛種類。被查獲之駕駛人
    或行為人為受處分人時，應於填記通知單後將通知聯交付該
    駕駛人或行為人簽名或蓋章收受之；拒絕簽章者，仍應將通
    知聯交付該駕駛人或行為人收受，並記明其事由及交付之時
    間；拒絕收受者，應告知其應到案時間及處所，並記明事由
    與告知事項，視為已收受。此觀違反道路交通管理事件統一
    裁罰基準及處理細則第十一條第一項第一款之規定均甚明。
四、經查：
  (一)本件受處分人乙○○，駕駛車號ＭＳ─五六五八號自用小客
    車，於上開時、地，因「行駛高速公路違規使用路肩」之違
    規行為，為內政部警政署國道公路警察局第七警察隊快官分
    隊員警以公警局交字第Ｚ00000000號舉發通知單掣
    單舉發，雖受處分人拒絕在該通知單上簽名蓋章，然該通知
    單既由員警於其上載明「拒簽告發單當場交付，又丟向警方
    」字樣，有舉發違反道路交通管理事件通知單一紙附卷可佐
    。又據內政部警政署國道公路警察局第七警察隊公警七交字
    第○九八○七七一七七七號函覆，因駕駛人拒絕簽章，違規
    通知單當場交付駕駛人並告知違規單之移送地、到案日期（
    記明事由），駕駛人又將違規單丟向警方，是依前揭規定，
    即視為受處分人業已合法收受該通知單；經查該違規通知單
    於九十七年十二月九日復由舉發機關委臺中工業區郵局以大
    宗包裹郵件掛號第二一三○四二號投遞車主地址，經郵政機
    關投遞以「招領逾期」退回，另於九十八年六月二十三日以
    大宗包裹郵件掛號第○八○三九三號寄存郵局，經受處分人
    於九十八年六月二十五日收訖，有招領逾期信封、交寄大宗
    掛號函件存根等影本各一份及受處分人聲明異議狀在卷可稽
    ，合先敘明。
  (二)另受處分人復辯稱其於九十七年十二月七日無行駛經國道三
    號北向二一○點三公里處，卻於九十八年六月二十五日收到
    由國道警察局第七小隊寄來之罰單乙張，並無舉證事實，且
    罰單與本人證件當時戶籍所在地有所差異等語，然依卷附之
    內政部警政署國道公路警察局第七警察隊九十八年七月十五
    日公警七交字第○九八○七七一七七七號函說明：據執勤人
    員稱，渠等執行巡邏勤務時，於國道三號北向二一○點三公
    里處，親眼目睹案內車輛（係指車牌號碼ＭＳ─五六五八號
    自用小客車）違規行駛路肩，違規事實明確，依據所出示之
    駕照登錄地址，制單舉發及郵寄，並無不當。本案係當場欄
    停舉發並無照片、錄影之舉證。又證人即舉發員警甲○○於
    九十八年九月七日到庭具結證稱：（當時違規人之年籍是如
    何得知？請陳述本件取締之過程？）九十八年十二月七日晚
    上約七點二十八分，當時的北上車流量很大，我們在執行巡
    邏勤務，巡邏車停在北上二一○點三公里處，我們從定點看
    到ＭＳ─五六五八號自用小客車行駛路肩而來，我們發現違
    規就將該車欄停。該車有幾個人我並沒有印象，但是我可以
    確認駕駛人就是在庭的異議人。（為何對該駕駛人會特別有
    印象？）因為我在取締過程中，跟他交談了將近五分鐘。當
    時我們欄停，就請羅先生出示行照及駕照，當時異議人確實
    有出示他的駕照及行照，因為如果他有證件沒帶的話，我們
    會請他到巡邏車旁邊寫年籍資料並且跟通報臺查詢資料是否
    正確。但從今天庭呈錄音光碟內容來看，我們並沒有查詢通
    報臺的動作，所以當時羅先生確實有出示他的行照及駕照。
    本院亦諭知當庭勘驗錄音光碟內容為：現場警員與違規人之
    對話，警員先多次確認車牌號碼為ＭＳ─五六五八號後，告
    知違規人違規事實，員警並當場要求違規人提出行照及駕照
    ，違規人在光碟中回答「有帶」。員警制單後，違規人表示
    拒簽。錄音內容與證人甲○○證述相符，有錄音光碟一片附
    卷可證。另查受處分人於九十三年至九十七年間曾有二次設
    籍於臺中縣大里市○○路六二巷二六弄十二號之紀錄，有法
    務部戶役政連線作業系統查詢資料一份在卷可稽，而舉發通
    知單所載地址係舉發員警依據受處分人所出示之駕照登錄之
    地址，與舉發當時受處分人戶籍地址有所差異，可能係因行
    政單位資料記載之時間差所致。是受處分人所辯上開時間無
    行駛經過違規地點、舉發通知單所載地址與戶籍地址有所差
    異等語，顯係卸責之詞。又本件違規之舉發係員警當場目睹
    該違規行為，再前往攔停舉發，應堪認受處分人確有駕駛前
    揭車輛違規行駛路肩之事實，且衡以交通警員製單舉發違反
    道路交通管理處罰條例所列之違規事實，本質上為行政處分
    ，係公務員基於職務上權力，依法就特定之具體事件所為具
    有公法上效果之單方行政行為，基於公務員為公法上行為具
    有公信力之原則，該行政處分當可被推定為真正，其據以依
    法處分之事實認定亦為正確無誤，本此公信原則，乃立法者
    賦予行政機關制定違反道路交通事件統一裁罰標準及處理細
    則，使值勤警員得當機處分以維護交通秩序、安全之行政目
    的，反之，若謂公務員一切行政行為均需預留證據以證其實
    ，則國家行政勢必窒礙難行，據此，刑事訴訟法就犯罪證據
    有關之規定中，與行政秩序罰之交通違規裁罰本旨不合之部
    分，自不在準用之列。本件現場舉發員警與異議人素昧平生
    ，並無仇隙，衡情當無設詞攀誣、濫予舉發之理；本件既無
    任何證據足證警員有捏造事實、違法取締之情事，則執勤警
    員本其維護交通秩序、安全職責所為之舉發，自應受到合法
    、正確之推定。再者，警察舉發交通違規行為，並不以照相
    、錄影為必要之證明方法，若強求各種交通違規行為均需以
    照相、錄影為其裁罰依據，事實上殆不可行，蓋諸多違規行
    為之發生難以預期，違規狀態稍縱即逝，根本無法期待此類
    違規行為均須照相、錄影為證。綜上，本件縱然未有照相、
    錄影存證，上開受處分人於前開時、地確有「行駛高速公路
    違規行駛路肩」之違規行為，仍堪認定，其否認違規之情，
    辯無舉證事實，自不足採。
五、從而，原處分機關據以援引上開規定，裁處罰鍰四千元整，
    並記違規點數一點，並無不當，核無違誤，本件異議人聲明
    異議為無理由，應予駁回。
據上論斷，應依道路交通管理處罰條例第八十七條第二項、道路
交通案件處理辦法第十九條，裁定如主文。
中    華    民    國    98    年    9     月    11    日
                  交通法庭  法  官  張清洲
上正本證明與原本無異。
如不服本裁定，應於送達後五日內，向本院提出抗告狀。
                            書記官  詹東益
中    華    民    國    98    年    9     月    11    日


司法院資訊處製作；財團法人民間司法改革基金會備份。
